【裁判字號】    92,訴,50
【裁判日期】    920716
【裁判案由】    損害賠償
【裁判全文】
臺灣板橋地方法院民事判決  九十二年度訴字第五○號
    原      告  丁○○
    訴訟代理人  乙○○
    被      告  公園海社區管理委員會
?
    法定代理人  甲○○
    訴訟代理人  丙○○
右當事人間損害賠償事件，本院判決如左：
    主    文
被告應給付原告新台幣壹拾萬元及自民國九十一年十月二十四日起至清償日止，按年
息百分之五計算之利息。
原告其餘之訴駁回。
訴訟費用由被告負擔十分之一，餘由原告負擔。
本判決第一項於原告以新台幣參萬參仟元供擔保後，得為假執行。
    事    實
甲、原告方面：
  一、聲明：
    １被告應給付原告新台幣（下同）九十萬元及自起訴狀繕本送達之翌日起至清償
      日止，按年息百分之五計算之利息。
    ２願供擔保請准宣告假執行。
  二、陳述：
    １原告於民國八十六年十月住進被告公園海社區大樓，被告於八十七年三月間，
      於原告所有坐落社區○○○○街五十九巷十二號一樓住宅大門口右側，設置出
      風口，以排放社區大樓地下一、二樓停車場之廢氣，且出口朝著原告大門而來
      ，每天排放廢氣所造成之噪音及放出之惡臭，造成原告生活品質受到嚴重影響
      ，原告不得不緊閉窗戶，但仍感覺到房屋之震動，且窗戶無法打開，空氣不能
      流通，使人頭昏腦脹，注意力不集中，記憶力亦有減弱，並影響到睡眠，已達
      難以忍受之程度，為此，原告曾多次反應及以存證信函催告被告，請求其儘速
      改善，皆未獲善意回應。
    ２原告自八十七年三月以來，長期遭受噪音及惡臭空氣之干擾及污染，致有門窗
      開不得，噪音及惡臭造成精神不安寧、居住自由、生活品質低落，之後因無法
      忍受噪音及惡臭之侵害，已於九十年七月搬遷在外，另行租屋居住，有家住不
      得，嚴重侵害原告之身體健康、居住自由，依民法第一百九十五條規定，不法
      侵害他人之身體、健康、名譽、或自由者，被害人雖非財產上損害，亦得請求
      賠償相當之金額。為此請求被告賠償精神慰撫金三十萬元，又原告因無法忍受
      噪音及惡臭之侵害，已於九十年七月搬遷出去在外租屋，至今共計二十四個月
      （九十年七月至九十二年六月），每月須支出租金二萬三千元及管理費二千元
      ，二十四個月共計六十萬元，就此增加生活上之需要，亦應由被告賠償。
乙、被告方面：
  一、聲明：原告之訴及其假執行之聲請均駁回。
  二、陳述：
    １原告所指之出風口，固然係由被告管理維護，然該排風管線之設計早在建設公
      司於建屋時就已規劃好，出口位置在原告住屋的牆壁邊，但未實際在地表以上
      做出口，被告管理委員會發現地下室的廢氣因無出口供排出，遂要求建商在地
      面開個口，讓廢氣排出來。排風管線之位置為建設公司所設計，原告應找建設
      公司賠償，而非被告。
    ２鑑定人員所使用之偵測儀器應放置原告屋內，偵測原告屋內之空氣品質及噪音
      才正確。
    理    由
一、按管理委員會依公寓大廈管理條例第三條第八款規定，係指住戶為執行區分所有
    權人會議決議事項暨公寓大廈管理維護工作，互選管理委員若干人設立之組織，
    即管理委員會係基於區分所有權人之授權，處理同條例第三十四條所規定之事務
    ，就職務範圍內之事項，管理委員會得以自己之名義行之，不論法律行為或事實
    行為、適法行為或違法行為，只要是與職務範圍有關，管理委員會因執行職務行
    為所生之法律關係，效力及於區分所有權人，並依同條例第三十五條第一項規定
    ，以自己之名義為訴訟當事人。
二、原告主張：其於民國八十六年十月住進被告公園海社區大樓，被告於八十七年三
    月間，於原告所有坐落社區○○○○街五十九巷十二號一樓住宅大門口右側，設
    置出風口，以排放社區大樓地下一、二樓停車場之廢氣，且出口朝著原告大門等
    情，為被告所不爭執，復有現場照片附卷可稽。原告復主張：因排風口設置在其
    住宅大門旁，出口朝著原告大門，每天排放廢氣所造成之噪音及放出之惡臭，造
    成原告生活品質受到嚴重影響，原告不得不緊閉窗戶，但仍感覺到房屋之震動，
    且窗戶無法打開，空氣不能流通，使人頭昏腦脹，注意力不集中，記憶力亦有減
    弱，並影響到睡眠，已達難以忍受之程度等情。經本院函請衛宇科技股份有限公
    司鑑定現場出風口所排放之臭氣及噪音有無超過環保單位之管制標準，鑑定單位
    在原告住處門口設監測站，就臭氣部分，監測結果現場周界臭氣濃度數值為十七
    ，而依工業區及農業區以外地區管制標準數值為十，就噪音部分，分早、晚、日
    間、夜間四個時段監測結果，分別為五四．五、六五．二、六三．九、五四．六
    （單位分貝），而第二類管制區內（住宅區）標準分別為五五、五五、六０、五
    ０（單位分貝），此有鑑定報告書一件可稽。又據本院函請行政院環境保護署，
    請其依上開監測結果判斷現場之臭氣及噪音是否會影響人體健康，經該署九十二
    年五月二十日環署空字第０九二００三三四０二號函覆所載「貴院所附噪音監測
    結果，一般而言，人體對於噪音之生理反應，噪音值於四十分貝至六十分貝間會
    影響學習，六十分貝至八十分貝間會干擾談話，惟因暴露之時間長短及個人對噪
    音敏感度與接受度不同，而有不同之影響，至於臭氣監測部分，該周界臭氣測定
    結果，可能會引起嘔心、注意力不集中、情緒失控、無法入眠之情形，惟其對人
    體之影響可能會因個人之感受及對臭氣之忍受情形而有不同程度之影響」，綜上
    ，可知現場排放之臭氣及噪音已對原告生活品質造成不良之影響，原告所稱堪予
    採信。
三、被告雖辯稱：該排風管線之位置係由建設公司所設計，被告僅係要求建設公司在
    地表以上作一個出風口，原告應找建設公司賠償等語，惟查出風口係由被告管理
    委員會基於共有及共用部分之清潔、維護所為之管理行為，要求建設公司設置，
    自應注意防免該出風口所排放之臭氣及噪音對於原告生活品質所造成之損害，可
    以將出風口管線延長再將廢氣放出，避免將出風口朝原告大門排放廢氣及緊連原
    告住屋牆壁造成噪音，卻疏未注意，造成原告人格權利受到損害，被告對於原告
    所生之損害，應負侵權行為損害賠償責任。
四、按於他人居住區域發出超越一般人社會生活所能容忍之噪音，應屬不法侵害他人
    居住安寧之人格利益，如其情節重大，被害人非不得依民法第一百九十五條第一
    項規定請求賠償相當之金額，最高法院九十二年度台上字第一六四號判決意旨參
    照。本件被告因設置出風口排放臭氣已造成原告注意力不集中，記憶力亦有減弱
    ，並影響到睡眠，原告因無法忍受，不得不遷出，另行在外租屋，顯然該噪音及
    臭氣已侵害到原告居住安寧之人格法益，且情節重大，原告請求依民法第一百九
    十五條第一項之規定，請求慰撫金，自屬有據。經查：原告自八十七年三月至九
    十年七月前，有三年餘居住於被告社區內，原告高中畢業、曾任保險公司副總經
    理，年薪一百萬元，三年前無工作及出風口分七點十五分、十點、十五點、十七
    點十五分、二十點四十五分等五個時段排放，每次排放半小時（見鑑定報告書第
    三頁）等情，認原告請求慰撫金以十萬元為適當。
五、原告另主張：因噪音及臭氣無法繼續居住於自己所有之房屋，而必須另行租屋，
    自九十年七月起至九十二年六月止所支出之租金及管理費，每月二萬五千元，共
    六十萬元，請求被告賠償等情，並提出租賃契約書所附附款簽收明細及繳交管理
    費收據為證，惟按民法第一百九十三條第一項規定「不法侵害他人之身體或健康
    者，對於被害人因此增加生活上之需要，應負賠償責任」，其要件須被害人之身
    體或健康受到損害，本件被告設置出風口所排放之臭氣及製造之噪音，雖對原告
    生活品質造成影響，惟是否亦會對原告之身體或健康造成損害，仍須由原告證明
    ，其未舉證，尚難認原告之身體或健康受到損害。是原告請求被告賠償其另行租
    屋所支出之租金及管理費用六十萬元，自屬無據，應予駁回。
六、綜上，原告請求被告賠償十萬元及自九十一年十月二十四日即起訴狀繕本送達翌
    日起算至清償日止按年息百分之五計算之利息，為有理由，應予准許，逾此範圍
    之請求，為無理由，應予駁回。
七、原告陳明願供擔保，聲請宣告假執行，經核其勝訴部份，合於法律規定，爰酌定
    相當之擔保金額宣告之；其餘假執行之聲請，因該部份訴之駁回而失所依據，應
    併予駁回。
八、據上論結，原告之訴為一部有理由，一部無理由，並依民事訴訟法第七十九條但
    書、第三百九十條第二項，判決如主文。
中      華      民      國    九十二    年      七      月     十六     日
                                  臺灣板橋地方法院民事第三庭
~B法  官  陳映如
右為正本係照原本作成。
如對本院判決上訴，須於判決送達後廿日內向本院提出上訴狀。
中      華      民      國    九十二    年      七      月     十六     日
~B書記官  高玉彬


司法院資訊處製作；財團法人民間司法改革基金會備份。
